【裁判字號】    90,上易,240
【裁判日期】    900227
【裁判案由】    竊盜等
【裁判全文】
臺灣高等法院臺中分院刑事判決                      九十年度上易字第二四號
    上  訴  人  臺灣南投地方法院檢察署檢察官
    被      告  丙○○
    被      告  丁○○
右上訴人因被告等竊盜等案件，不服臺灣南投地方法院八十九年度易字第六五八號中
華民國八十九年十二月十一日第一審判決（起訴案號：臺灣南投地方法院檢察署八十
九年度偵字第三九一０號），提起上訴，本院判決如左：
      主  文
原判決關於丙○○部分撤銷。
丙○○故買贓物，累犯，處有期徒刑月，如易科罰金以佰元折算壹日。
其餘上訴駁回。
      事  實
一、丙○○曾於民國（下同）八十四年間因違反麻醉藥品管理條例案件，經台灣南投
    地方法院判處有期徒刑五月確定，並於八十五年七月十二日執行完畢，又明知丁○○平日係受林界民、乙○○○夫妻之委託，代為看管位於南投縣埔里鎮○○路
    五二之一號林界民所經營之厚信食品有限公司（下稱厚信公司）之財物，且丁○○於民國（下同）八十九年八月五日某時許，向其販售之中華廠牌自用小貨車，
    係厚信公司所有之財物並非丁○○所有，竟仍以新臺幣（下同）五千元之代價而
    故買之。嗣經林界民之妻乙○○○發覺，報警處理，而經警方於八十九年九月六
    日下午八時三十分許，在丙○○位於南投縣埔里鎮○○路九號住處前，查獲前開
    自用小貨車一部。
二、案經南投縣警察局埔里分局報請台灣南投地方法院檢察署檢察官偵查起訴。
    理  由
一、被告丙○○固矢口否認有故買贓物之犯行，辯稱伊不知係贓物云云，
    雖同案被告丁○○於原審八十九年十一月十六日調查時固供稱：「因當時我急需
    錢過生活，所以才將車賣給丙○○，我告訴丙○○這部車是我的，所以丙○○不
    知情，．．．」，並有讓渡書一紙附卷足參，該讓渡上亦載明：賣主丁○○「本
    人的」中華八百ＣＣ小貨車轉賣予丙○○之文句（偵卷第十頁），但查被告丙○○確實知道被告丁○○賣給他之自用小貨車係公司的，並非其所有，也知道丁○○不是公司之老闆，並無權出售公司之小貨車等情，業據被告丁○○於本院調查
    時供述甚明（本院卷第三十七頁）且被告丙○○復坦承與葉某係舊識，平日二人
    又曾一起喝酒，則其對被告丁○○是否係厚信公司之老闆及公司內之財物是否被
    告丁○○所有，自無不知之理，而丁○○與被告丙○○二人間既無其他特別之利
    害衝突，自無於坦承自己犯行之餘，又設詞誣陷被告丙○○之必要，其於本院之
    供述應堪採信，被告丙○○辯稱：伊不知是贓物云云，應係避重就輕之詞，不足
    採信，本件罪證明確，被告犯行洵堪認定。
二、核被告丙○○之所為，係犯刑法第三百四十九條第二項故買贓物罪，又其曾於八
    十四年間因違反麻醉藥品管理條例案件，經台灣南投地方法院判處有期徒刑五月
    確定，並於八十五年七月十二日執行完畢，此有台灣高等法院被告全國前案紀錄
    表一份為證，於刑之執行完畢五年內再犯有期徒刑以上之本罪，係累犯，應依法
    加重其刑，原審就被告丙○○部分逕以其不知為贓物而為無罪之諭知，尚有未洽
    ，檢察官上訴意旨請求予以撤銷改判，核屬有據，應予准許，爰將原審判決就被
    告丙○○之部分予以撤銷，並審酌被告丙○○素行、犯罪動機、目的，被害人乙○○○供稱該車已無法發動，價值有限，犯後態度等一切情狀量處如主文第二項
    所示之刑，並依修正後刑法第四十一條第一項規定諭知易科罰金之折算標準以示
    懲儆。
三、至檢察官移送意旨略以：被告丙○○於八十九年十一月底，明知不詳姓名之彭、
    關二名男子所交給他的之Ｒ５－８９９１號自用小客車、ＯＸ－６４００號箱型
    車係贓車，而仍以收受，於八十九年十二月八日晚間八時左右，丙○○於埔里鎮
    ○○路七十七號巷口駕駛該車時為警查獲，因認被告丙○○此部分亦涉有刑法收
    受贓物之罪嫌云云：惟查被告丙○○一再辯稱：該Ｒ５－８９９１號自用小客車
    係關、彭開於八十九年十一月底左右將該車開至伊住處交給他的，ＯＸ－６４０
    ０號箱型車則是隔天交車（見八十九年度偵字第四三二二號卷第二十六頁正面）
    ；是被告即令知悉該二部車輛係贓車，但其係無償收受該Ｒ５－８９９１號自用
    小客車及ＯＸ－６４００號之箱型車，與本件被告丙○○係以五千元之代價向丁○○購得厚信公司被盜賣之贓車，二者之犯罪手段及基本態樣均有不同，難認被
    告丙○○於八十九年八月五日向葉某故買小貨車之際，即有預見關、彭二人將交
    付贓車供他無償使用並有連續故買贓物之概括犯罪計畫，不生連續犯之關係，此
    部分應退由原檢察官另行偵辦。
四、被告丁○○部分，公訴意旨略以：被告丁○○本任職於厚信公司，竟基於意圖為
    自己不法之所有之概括犯意，先於八十九年八月五日某時許，在該址竊取厚信公
    司所有已報繳車牌，中華廠牌之自用小貨車一部，得手後，即以新臺幣（下同）
    五千元之代價售予知情之被告丙○○使用。嗣於同年九月六日下午四時許，被告
    丁○○復利用不知情之年籍不詳者，開車至上址，竊取厚信公司所有之電線二百
    台斤，得手後，將之載往不詳年籍、姓名之舊貨商處售得二千元。因認被告丁○○涉有刑法第三百二十條第一項竊盜罪嫌云云。惟查：
  (一)被告丁○○於本院調查時已坦承受林界民夫婦委託看管公司之財物（包括小貨車
    在內），並未徵得林界民夫婦之同意，即擅自將工廠內之小貨車及電線變賣換現
    ，供己使用之犯罪事實已坦承不諱（本院卷第三十五頁）；證人乙○○○於原審
    八十九年十一月二十日調查時已到庭證稱：「約八十八年十月開始，請丁○○看
    顧厚信食品公司的廠房及物品，將那些東西交給他保管。會給付丁○○一些零用
    金，並非正式僱用，是拜託丁○○看管，丁○○與林界民是遠親關係」；於本院
    亦稱：公司已沒在經營，我們是因為這部小貨車是工廠的要他保管好，但他卻將
    它及工廠內之電線也在晚上找人硬將電拆掉賣了（本院卷第三十六頁），顯見被
    告丁○○基於受託管理之法律關係，對於厚信公司之一切財產包括上述之自用小
    貨車一部及電線，均有管理之持有權限，詎其竟將所管理持有之前開自用小貨車
    一部及電線二百台斤，私下以變賣得款花用，已變易持有意思而為不法所有之意
    思，乃係出於侵占之犯意，而非竊盜之犯意甚明，應構成刑法第三百三十五條第
    一項之侵占罪，自與竊盜罪有間。
  (二)第按刑法上之「侵占」與「竊盜」，雖俱以不法手段占有領得財物，惟刑法第三
    百三十五條第一項侵占罪之成立，係以行為人先持有他人之財物，嗣變易持有意
    思為不法所有之意思，予以侵占為構成要件；而竊盜罪則以行為人原未持有他人
    之財物，因意圖不法所有，以不法手段竊取他人財物為構成要件。兩者在行為人
    主觀犯意及其犯罪之方法均有差異，其社會基本事實難謂具有同一性，公訴人認
    被告丁○○係犯刑法第三百二十條第一項之竊盜罪，尚有誤會。此外，復查無其
    他證據足資證明被告丁○○有公訴人所指右揭竊盜犯行，被告丁○○竊盜犯罪尚
    屬不能證明，依法應諭知無罪之判決。
  (三)被告丁○○上述盜賣其保管財物之犯行，是否涉犯刑法之侵占或業務侵占罪，另
    由檢察官偵辦。
五、被告丁○○經傳喚未到庭，爰不待被告丁○○陳述，逕為判決。
據上論結，應依刑事訴訟法第三百六十八條、第三百七十一條、第三百六十九條第一
項前段、第三百六十四條、第二百九十九條第一項前段、刑法第三百四十九條第二項
、第四十七條、修正後刑法第四十一條第一項，罰金罰鍰提高標準條例第一條前段、
第二條判決如主文。
本案經檢察官甲○○到庭執行職務。
中      華      民      國    九  十      年     二       月  二十七    日
                              臺灣高等法院臺中分院刑事第七庭
                                    審判長法  官  林  榮  龍
                                          法  官  江  錫  麟
                                          法  官  謝  說  容
右正本證明與原本無異。
不得上訴。
                                          書記官  阮  正  枝
中      華      民      國    九  十      年     三       月    二      日
                                                            Ｋ


司法院資訊處製作；財團法人民間司法改革基金會備份。
